【裁判字號】    95,訴,654
【裁判日期】    950921
【裁判案由】    搶奪
【裁判全文】
臺灣士林地方法院刑事判決              95年度訴字第654 號
公  訴  人  臺灣士林地方法院檢察署檢察官
被      告  乙○○
上列被告因搶奪案件，經檢察官提起公訴（95年度偵字第6775號
）及移送併案審理（95年度偵字第9506號），本院於準備程序進
行中，被告就被訴事實為有罪之陳述，本院合議庭裁定由受命法
官獨任進行簡式審判程序並判決如下：
    主  文
乙○○共同連續意圖為自己不法之所有，而搶奪他人之動產，累
犯，處有期徒刑壹年拾月。
    事  實
一、乙○○曾有恐嚇、違反麻醉藥品管理條例、違反毒品危害防
    制條例等多項前科；
  (一)另於民國89年間，因妨害自由案件，經本院以91年度訴字第
    708 號判處有期徒刑4 月，如易科罰金以300 元折算1 日確
    定。
  (二)又於90年間，因違反毒品危害防制條例案件，經臺灣板橋地
    方法院以90年重簡字第1023號判處有期徒刑4 月，如易科罰
    金以300 元折算1 日確定。
  (三)復於91年間，因犯竊盜罪，經臺灣板橋地方法院以91年易字
    第2830號判決有期徒刑1 年確定。前開(一)、(二)及(三)案件經定
    應執行刑為1 年5 月確定，刑期起算日期為92年7 月4 日，
    指揮書執畢日期為93年10月19日。
  (四)另於92年間，再因違反毒品危害防制條例案件，經臺灣板橋
    地方法院裁定送強制戒治，嗣因毒品危害防制條例相關規定
    修正，而於93年1 月9 日停止戒治出所，刑事訴追部分，則
    經臺灣板橋地方法院以92年度訴字第2265號判處有期徒刑1
    年，與前揭定應執行刑案件接續執行結果，指揮書執畢日期
    為94年10月19日，於94年8 月20日縮刑期滿執行完畢（構成
    累犯）。
二、乙○○有上述犯罪科刑執行紀錄，猶不知悛悔，與女友甲○○（待到案後另行審結）共同基於意圖為自己不法之所有之
    犯意聯絡，並基於概括犯意：
  (一)先於95年4 月26日晚上8 時許，至臺北縣三峽鎮○○街20號
    「金合興銀樓」，由甲○○進入該銀樓內，向負責人薛添貴
    佯稱要購買金項鍊，趁薛添貴不注意之際，強行搶取價值約
    新臺幣（下同）4 萬元之金項鍊1 條後奪門而出，並搭乘在
    外接應之乙○○所騎乘之機車後逃逸。
  (二)繼於95年5 月14日晚間7 時許，一同前往臺北縣淡水鎮○○
    路75號前，甲○○在路口把風、由乙○○以自備不詳人所有
    之機車鑰匙，竊取丁○○所有之車號IIG-225 號機車作為搶
    奪之犯罪工具，得手後即共乘該車於同日晚間9 時許，前往
    臺北縣淡水鎮○○路154 號「金崇新銀樓」，由甲○○進入
    該銀樓內，向負責人丙○○佯稱要購買為父親祝壽用之金項
    鍊，丙○○遂取出價值3 萬多元之男用金項鍊1 條供甲○○
    選用，甲○○諉稱要購買後，趁丙○○轉身拿取計算機之際
    ，強行由丙○○左手中搶取該條男用金項鍊後即奪門而出，
    並搭乘在外接應之乙○○所騎乘之車號IIG-225 號機車逃逸
    無蹤，乙○○並隨手將機車棄置在淡水鎮○○街路邊。
  (三)又於95年5 月18日晚間8 時許，一同前往臺北縣三芝鄉○○
    路○ 段15號前，甲○○在路口把風、由乙○○以自備不詳人
    所有之機車鑰匙，竊取己○○所有之車號CKT-963 號機車作
    為搶奪之犯罪工具，得手後即共乘該車於同日晚間8 時38分
    許，前往臺北縣三芝鄉○○路○ 段44號「戊○興銀樓」，由
    甲○○進入該銀樓內，向負責人戊○佯稱要購買金項鍊，戊○陸續取出數條金項鍊供甲○○選購，甲○○待戊○取出重
    量1 兩多價值3 萬多元之金項鍊1 條即表示要購買，趁戊○
    不備，強行由戊○手中搶取該條金項鍊後奪門而出，並搭乘
    在外接應之乙○○所騎乘之車號CKT-963 號機車逃逸，幸經
    戊○及附近民眾即時報警追捕，於同日晚間8 時50分許，2
    人逃逸至臺北縣淡水鎮○○路○ 段85號前為警查獲。
三、案經丙○○、己○○訴由臺北縣政府警察局淡水分局報請臺
    灣士林地方法院檢察署檢察官偵查起訴及移送併案審理。嗣
    本院於準備程序進行中，被告就被訴事實為有罪之陳述，經
    本院合議庭裁定由受命法官獨任進行簡式審判程序。
    理  由
一、上揭事實，業據被告乙○○於本院審理時坦承不諱，並據證
    人即告訴人丙○○、己○○、證人即被害人丁○○、戊○及
    薛添貴於警詢時分別證述在卷，另經證人丙○○、戊○於檢
    察官偵查中結證明確，復有贓物認領保管單3 紙、車籍作業
    系統查詢認可資料及機車、金項鍊、案發現場照片共10張附
    卷可稽，可徵被告之自白與事實相符，本件事證明確，被告
    犯行堪以認定，應依法論科。至於被告雖自承於95年4 月26
    日晚上8 時許，至臺北縣三峽鎮○○街20號「金合興銀樓」
    搶奪時，所騎乘之機車亦是偷竊所得，惟按被告之自白，不
    得作為有罪判決之唯一證據，仍應調查其他必要之證據，以
    察其是否與事實相符，為刑事訴訟法第156 條第2 項所明定
    ，經查，此部分除被告坦承有偷機車外，並無其他積極證據
    可資佐證，且被告就行竊之時間、地點、竊得之機車車號、
    嗣後丟棄機車之地點等事項，均供稱忘記了，致本院無從追
    查，是被告之自白是否屬實，自非無疑，尚難僅憑其有瑕疵
    之自白而認定犯罪，併此敘明。
二、核被告乙○○所為，係犯刑法第320 條第1 項之竊盜罪、同
    法第325 條第1 項之搶奪罪。查被告行為後，刑法於94年2
    月2 日修正公布，95年7 月1 日施行，而刑法施行法亦於95
    年6 月14日增訂第1 條之1 。修正後刑法第2 條第1 項規定
    ：「行為後法律有變更者，適用行為時之法律。但行為後之
    法律有利於行為人者，適用最有利於行為人之法律。」，係
    規範行為後法律變更所生新舊法律比較適用之準據法，於新
    法施行後，應適用修正後刑法第2 條第1 項之規定，為「從
    舊從輕」之比較（按此條項規定，僅係新、舊法之比較適用
    之宣示性指導原則，並非實體刑罰法律，自不生行為後法律
    變更之比較適用問題）。且比較時應就罪刑有關之共犯、未
    遂犯、想像競合犯、牽連犯、連續犯、結合犯，以及累犯加
    重、自首減輕暨其他法定加減原因（如身分加減）與加減例
    等一切情形，綜其全部罪刑之結果而為比較（最高法院95年
    第8 次刑事庭會議決議參照）。又比較適用最有利於行為人
    之法律，應就罪刑有關之一切情形，比較其全部之結果，而
    為一體之適用，不應一部分適用新法，一部分適用舊法（最
    高法院29年上字第964 號判例意旨參照）。經查：
  (一)修正後刑法第28條關於成立共同正犯之標準，將原來共同正
    犯之共同「實施」犯罪，改為共同「實行」犯罪，剔除完全
    未參與犯罪相關行為之「實行」的「陰謀共同正犯」及「預
    備共同正犯」，是修正後之共同正犯之可罰性要件之範圍業
    已減縮。
  (二)按新修正刑法於95年7 月1 日施行之前，刑法分則編有關罰
    金刑之貨幣單位係銀元；且依刑法分則編應處罰金者，應適
    用罰金罰鍰提高標準條例第1 條之規定，亦即應按各該具體
    條文制定或修正之先後，定其罰金提高之倍數。惟被告行為
    後，刑法施行法增訂第1 之1 條，於95年6 月14日經總統公
    布，並自同年7 月1 日起施行；該條規定：「中華民國94年
    1 月7 日刑法修正施行後，刑法分則編所定罰金之貨幣單位
    為新臺幣。94年1 月7 日刑法修正時，刑法分則編未修正之
    條文定有罰金者，自94年1 月7 日刑法修正施行後，就其所
    定數額提高為30倍。但72年6 月26日至94年1 月7 日新增或
    修正之條文，就其所定數額提高為3 倍」。亦即自95年7 月
    1 日起，刑法分則編所定罰金之貨幣單位，由原來之銀元改
    為新臺幣；且94年1 月7 日刑法修正時，刑法分則編未修正
    之條文定有罰金者，自95年7 月1 日起，有關罰金之數額提
    高為30倍。本案被告所犯刑法第320 條第1 項之普通竊盜罪
    ，該罪有罰金刑之處罰，且自24年7 月1 日公布施行後，即
    未再修正，依增訂刑法施行法第1 條之1 之規定，其罰金以
    新台幣為單位，數額應提高30倍，此與修正前之罰金以銀元
    為單位，適用罰金罰鍰提高標準條例之結果應提高10倍者，
    對被告而言，並無不利（新臺幣與銀元之比例為1 ：3 ，換
    算結果，亦為30倍），依修正後刑法第2 條第1 項前段之規
    定，自應適用修正前之規定。
  (三)被告行為時之舊刑法第33條第5 款規定：「主刑之種類如左
    ：五、罰金：1 元以上。」，換算新臺幣後，為新臺幣3 元
    以上。惟被告行為後新刑法第33條第5 款係規定：「主刑之
    種類如下：五、罰金：新臺幣1 千元以上，以百元計算之。
    」，經比較修正前、後關於科處罰金刑之最低刑度規定，自
    應以被告行為時之舊刑法較有利於被告。
  (四)又被告行為後，前於94年2 月2 日修正刪除之刑法第56條連
    續犯規定，業於95年7 月1 日施行。查刑法第56條連續犯規
    定之刪除，雖非犯罪構成要件之變更，但顯已影響行為人刑
    罰之法律效果，仍屬法律有變更，依95年7 月1 日施行之刑
    法第2 條第1 項規定比較新、舊法結果，仍應適用較有利於
    被告之行為時法律即修正前舊法論以連續犯（最高法院95年
    第8 次刑事庭會議決議參照）。
  (五)被告行為後，刑法第55條後段有關「犯一罪而其方法或結果
    之行為犯他罪名」之規定，於94年2 月2 日修正公布刪除，
    並自95年7 月1 日起施行，亦即修正後之刑法，已無牽連犯
    得論以裁判上一罪之情形，被告所犯之數罪，應按其具體情
    形論罪。查被告所犯上開竊盜罪及搶奪罪，其行為、時間均
    屬各別獨立，但被告自承偷竊機車之目的在於做為搶奪銀樓
    之代步工具，以避免遭追查到真正身分，故有方法、目的之
    牽連關係，若適用修正前之規定，顯較有利於被告，自應依
    修正後刑法第2 條第1 項前段之規定，適用修正前刑法第55
    條後段之規定，從較重之搶奪罪處斷。
  (六)另被告行為時之刑法第47條規定：「受有期徒刑之執行完畢
    ，或受無期徒刑或有期徒刑一部之執行而赦免後，5 年以內
    再犯有期徒刑以上之罪者，為累犯，加重本刑至2 分之1 。
    」，惟修正後之刑法第47條第1 項則規定：「受徒刑之執行
    完畢，或一部之執行而赦免後，5 年以內故意再犯有期徒刑
    以上之罪者，為累犯，加重本刑至2 分之1 。」。本件被告
    有如事實欄所載之犯罪科刑執行情形，有臺灣高等法院被告
    前案紀錄表1 份在卷可考，其於受有期徒刑之執行完畢後，
    5 年內再故意犯本件有期徒刑以上之罪，不論依修正前、後
    之規定，均構成累犯，對被告而言並無有利不利之情形，應
    逕依修正前之刑法第47條，論以累犯。
  (七)綜合上述條文修正前、後之比較，揆諸前揭最高法院決議及
    修正後刑法第2 條第1 項規定之「從舊從輕」原則，修正後
    之規定並非較有利於被告，依修正後刑法第2 條第1 項前段
    規定，應整體適用行為時即修正前之刑法相關規定。
  (八)被告乙○○與共同被告甲○○2 人間，有犯意之聯絡及行為
    之分擔，均為共同正犯。被告先後3 次搶奪及2 次竊盜之犯
    行，分別係時間密接，方法相同，各觸犯構成要件相同之罪
    名，顯係基於概括犯意反覆為之，為連續犯，應依修正前刑
    法第56條之規定，各論以一罪，並加重其刑。被告所犯連續
    竊盜罪與連續搶奪罪間，有方法目的之牽連關係，為牽連犯
    ，應依修正前刑法第55條之規定，從一重之連續搶奪罪處斷
    。又被告前有事實欄所載之犯罪科刑執行紀錄，此有臺灣高
    等法院被告前案紀錄表存卷可查，其於有期徒刑執行完畢後
    5 年以內，再犯本件有期徒刑以上之罪，應依行為時即修正
    前之刑法第47條，論以累犯，並遞予加重其刑。公訴人起訴
    事實雖僅敘及被告於95年5 月14日及95年5 月18日，有連續
    竊盜及搶奪犯行，然檢察官就犯罪事實之一部起訴者，其效
    力及於全部，被告如事實欄所載之95年4 月26日搶奪犯行，
    與公訴人起訴之犯罪事實既具有連續犯之裁判上一罪關係，
    依審判不可分之原則，應為起訴效力所及，本院自應併予審
    究。
三、爰審酌被告本案犯有2 次竊盜及3 次搶奪犯行、以自備不詳
    人所有之鑰匙竊取機車，並以竊得之機車作為搶奪銀樓金飾
    後逃匿之工具，對民眾生命及財產安全所生之危害非輕、年
    輕力壯，不思循正途圖謀生計，竟欲不勞而獲以搶奪銀樓之
    金飾變賣謀利、搶奪金飾價值非輕、犯後終知坦承犯行，態
    度良好，並其生活狀況、智識程度、犯罪之動機、目的等一
    切情狀，量處如主文所示之刑。另新修正刑法第57條關於科
    刑時應審酌之事項，其中修正後刑法第57條第7 款「犯罪行
    為人與被害人之關係」，係將修正前同法第8 款「犯人與被
    害人『平日』之關係」之「平日」一語刪除，擴大犯罪行為
    人與被害人在犯罪行為上之關係，亦屬科刑時應予考慮之標
    準，修正後同法第8 款並增列「犯罪行為人違反義務之程度
    」，此均屬法院就刑之裁量審認標準之明文化，非屬法律之
    變更（最高法院95年5 月23日第8 次刑庭會議決議亦同此意
    旨），自無新修正之刑法第2 條第1 項規定之適用，併此說
    明。
四、至於被告乙○○行竊所用之機車鑰匙，因無積極證據證明係
    被告乙○○或李美慧所有，故不宣告沒收。
五、共同被告甲○○待到案後另行審結，附予敘明。
據上論斷，應依刑事訴訟法第273 條之1 第1 項、第299 條第1
項前段，刑法第2 條第1 項前段、第320 條第1 項、第325 條第
1 項、修正前刑法第28條、第56條、第55條、第47條，罰金罰鍰
提高標準條例第1 條前段。
本案經檢察官林宏松到庭執行職務。
中    華    民    國    95    年    9     月    21    日
                  刑事第六庭法  官  黃潔茹
以上正本證明與原本無異。
如不服本判決應於判決送達後10日內向本院提出上訴狀。
                            書記官  柳瑞宗
中    華    民    國    95    年    9     月    25    日
附錄本案論罪科刑法條之依據：
中華民國刑法第320條
（普通竊盜罪、竊佔罪）
意圖為自己或第三人不法之所有，而竊取他人之動產者，為竊盜
罪，處 5 年以下有期徒刑、拘役或 5 百元以下罰金。
意圖為自己或第三人不法之利益，而竊佔他人之不動產者，依前
項之規定處斷。
前二項之未遂犯罰之。
中華民國刑法第325條
（普通搶奪罪）
意圖為自己或第三人不法之所有，而搶奪他人之動產者，處 6 月
以上 5 年以下有期徒刑。
因而致人於死者，處無期徒刑或 7 年以上有期徒刑，致重傷者，
處 3 年以上 10 年以下有期徒刑。
第 1 項之未遂犯罰之。


司法院資訊處製作；財團法人民間司法改革基金會備份。
